臺灣高雄地方法院民事裁定　　　　　　　 96年度家抗字第5號
抗　告　人
即　聲請人　丁○○
抗　告　人
即　聲請人　丙○○
相　對　人　乙○○
禁 治 產人　甲○○
上列抗告人因選定禁治產人監護人事件，對於民國95年12月22日
本院95年度監字第168 號第一審法院裁定提起抗告，本院管轄之
第二審合議庭裁定如下：
    主  文
原裁定關於選任相對人乙○○為禁治產人甲○○之共同監護人部
分廢棄。
抗告程序費用新臺幣臺仟元由相對人負擔。
    理  由
一、抗告意旨略以：抗告人即聲請人丁○○、丙○○及相對人乙○○，均為禁治產人甲○○之子女。緣禁治產人甲○○因精
    神耗弱致無法處理自己事務，前經抗告人丁○○等2 人向法
    院聲請宣告其為禁治產人；經本院94年度禁字第323 號民事
    裁定宣告甲○○為禁治產人，並經原裁定選任抗告人丁○○
    、丙○○及相對人為禁治產人甲○○之共同監護人。惟相對
    人有不當使用禁治產人甲○○財產之情事，故相對人不適於
    擔任禁治產人甲○○之監護人；原審不察，竟選任相對人為
    禁治產人甲○○之共同監護人之一，實有不當。抗告人丁○○等2 人爰提起抗告，請求廢棄原裁定中選任相對人為禁治
    產人甲○○共同監護人之部分等語。
二、按「禁治產人應置監護人。」「禁治產人之監護人，依下列
    順序定之：（一）配偶。（二）父母。（三）與禁治產人同
    居之祖父母。（四）家長。（五）後死之父或母以遺囑指定
    之人」「不能依前項定其監護人時，由法院徵求親屬會議之
    意見選定之。」民法第1110條、民法第1111條分別定有明文
    。經查：
(一)禁治產人甲○○因精神耗弱致無法處理自己事務，前經本院
    94年度禁字第323 號民事裁定宣告甲○○為禁治產人一節，
    有上開民事裁定在卷可考，實堪認定，合先述明。
(二)抗告人主張相對人不當使用禁治產人甲○○之財產一情，為
    相對人所否認；相對人並辯稱：其雖先後於民國95年1 月3
    日及同年3 月15日，分別自禁治產人甲○○之臺灣銀行左營
    分行帳號000000000000之帳戶中領取新臺幣（下同）73萬74
    00元，及自鳳山工協郵局中帳號0000000 之帳戶中領取35萬
    元，惟上開款項均存入禁治產人甲○○於彰化銀行宜蘭分行
    帳號00000000000000之帳戶，且陸續用以支應禁治產人甲○○之安養費用、生活所需，及以禁治產人甲○○之名義投資
    海外基金，其中無絲毫為自己所用等詞，並提出上開彰化銀
    行宜蘭分行帳戶之存摺、宜蘭縣私立安親老人養護院估價單
    7 紙、上市生物科技股份有限公司統一發票1 紙、美商福萊
    有限公司臺灣分公司統一發票2 紙、中國國際商業銀行羅東
    分行電匯證實書為憑（見本院卷第128 頁、第98頁至第105
    頁）。
(三)相對人先後於95年1 月3 日及同年3 月15日，分別自禁治產
    人甲○○之臺灣銀行左營分行帳號000000000000帳戶及鳳山
    工協郵局中帳號0000000 帳戶中各領取73萬7400元及35萬元
    ，有臺灣銀行左營分行96年3 月6 日左營營字第0960001218
    1 號函所附光碟櫃歷史明細查詢系統表，及中華郵政股份有
    限公司鳳山郵局轄屬鳳山工協郵局96年3 月9 日鳳10執字第
    960063號書函所附客戶歷史交易清單各1 份附卷可參 (見本
    院卷第81頁至82頁及第77頁至79頁)， 並為相對人所不爭（
    見本院卷第91頁），實堪採信。雖相對人以前詞置辯，惟觀
    諸上開彰化銀行宜蘭分行禁治產人甲○○帳戶存摺之交易紀
    錄（見本院卷第128 頁），可知該帳戶於95年1 月25日開戶
    ，並於當日存入2 筆金額合計34萬7000元，另於同年3 月15
    日存入65萬元。綜合上開領款與存款之交易紀錄，可知相對
    人於95年1 月3 日自禁治產人甲○○之上開臺灣銀行左營分
    行帳戶領款73萬元7400元後，並無立即轉存入禁治產人甲○○之帳戶內，遲至同年月25日始將其中之34萬7000元存入上
    開彰化銀行宜蘭分行禁治產人甲○○帳戶，又遲至同年3 月
    15日再將其中30萬元合併自上開鳳山工協郵局禁治產人甲○○帳戶領取之35萬元，共計65萬元存入上開彰化銀行宜蘭分
    行禁治產人甲○○帳戶。至相對人所提出之上市生物科技股
    份有限公司統一發票1 紙、中國際商業銀行羅東分行電匯證
    實書及美商福萊有限公司臺灣分公司統一發票2 紙，其支出
    日期分別為94年12月29日、95年4 月17日、同年5 月10日及
    30日（見本院卷第100 頁至103 頁）；因其支出日期或於95
    年1 月5 日相對人領取禁治產人甲○○款項之前，或於95年
    3 月15日存入款項之後，故無法據此認定相對人有遲延將禁
    治產人甲○○所有上開73萬元7400元存入帳戶之正當理由。
    由相對人取得禁治產人甲○○之款項73萬7400 元 後，未立
    即轉存入禁治產人甲○○之帳戶，而有2 個月以上之滯延，
    足見相對人確有不當使用禁治產人甲○○款項之情事。另禁
    治產人甲○○自95年6 月8 日至96年1 月8 日，積欠宜蘭縣
    私立安親老人養護院安養費用16萬元，有該院之傳真1 份附
    卷可參（見本院卷第30頁）。雖相對人辯稱確有積欠上開養
    護院自95年6 月至同年12月之安養費用，但該費用已於95年
    12月間清償完畢，並提出宜蘭縣私立安親老人養護院估價單
    7 紙為憑，且有該院函覆本院之書信可證（見本院卷第84頁
    、第98頁至99頁）。縱相對人於95年12月已清償先前所積欠
    之安養費用，惟禁治產人甲○○之財產本足以支應上開安養
    費用，相對人竟未適時清償該費用，致生積欠之情事，益見
    相對人對禁治產人甲○○財產之管理，確有疏失之處。又相
    對人辯稱其對禁治產人甲○○之款項，縱有上開收支不明之
    情事，但所有之款項最終均為禁治產人甲○○所用，自己並
    無侵吞絲毫云云；然相對人將禁治產人甲○○之款項供自己
    一時方便之用，即屬不當，雖相對人事後已將所用款項歸還
    禁治產人甲○○，仍無解於其責任。是相對人上開所辯，應
    非可採；抗告人主張相對人有不當使用禁治產人甲○○之款
    項一節，實堪採認。
三、既相對人有不當使用禁治產人甲○○款項之情事，則難認相
    對人能為禁治產人甲○○之利益而管理其財產，故相對人應
    不適於擔任禁治產人甲○○之監護人。原裁定選任相對人為
    禁治產人甲○○之共同監護人，容有未洽；抗告意旨指摘原
    裁定不當，求予廢棄，為有理由，爰裁定如主文第1 項所示
    。
四、據上論結，本件抗告為有理由，依非訟事件法第46條、第21
    條第2 項、第23條、第24條第1 項，民事訴訟法第492 條、
    第78條，裁定如主文。
中　　華　　民　　國　　96　　年　　11　　月　　30　　日
                  家事法庭  審判長法  官  郭慧珊
                                  法  官  林建鼎
                                  法  官  楊國煜
以上正本證明與原本無異。
如對本裁定抗告須於裁定送達後10日內向本院提出再抗告狀，並
繳納再抗告費用新台幣壹仟元。再為抗告僅得以適用法規顯有錯
誤為理由，並經本院之許可，且該許可以原裁定所涉及之法律見
解具有原則上之重要性者為限。
中　　華　　民　　國　　96　　年　　11　　月　　30　　日
                                  書記官   廖美玲
